最高法院刑事判決　　　　　　　　　　　　　　　九十一年度台上字第二七三六號
　　上　訴　人　甲○○
右上訴人因偽造貨幣案件，不服台灣高等法院高雄分院中華民國八十九年三月二十二
日第二審判決（八十八年度上訴字第一六二０號，起訴案號：台灣屏東地方法院檢察
署八十八年度偵字第四九四七號），提起上訴，本院判決如左：
    主  文
上訴駁回。
    理  由
按刑事訴訟法第三百七十七條規定，上訴於第三審法院，非以判決違背法令為理由，
不得為之。是提起第三審上訴，應以原判決違背法令為理由，係屬法定要件。如果上
訴理由狀並未依據卷內訴訟資料，具體指摘原判決不適用何種法則或如何適用不當，
或所指摘原判決違法情事，顯與法律規定得為第三審上訴理由之違法情形，不相適合
時，均應認其上訴為違背法律上之程式，予以駁回。本件上訴人甲○○上訴意旨略稱
：(一)、上訴人所辯其係於收受本案三張新台幣（下同）千元偽鈔後，方知為偽鈔乙節
，雖所提之證據不為原審所採信，但亦不得因之持以認定上訴人於收受該等偽鈔時即
已明知為偽鈔之論據，否則有違證據法則，且原判決未說明有何證據證明上訴人於收
受該等偽鈔時即已明知為偽鈔，顯有判決不載理由之違法。(二)、原判決既認定上訴人
行使偽鈔之目的在取得八百元真鈔，則於交易中上訴人若另行起意以搶奪方式取得該
八百元真鈔，其先前之行使偽鈔犯行應仍屬未遂，但原判決未說明何以既認定上訴人
行使偽造紙幣既遂，復再認定上訴人有搶奪犯行，亦有判決不載理由之違法。(三)、上
訴人辯稱其於案發時，係坐於所駕自用小客車駕駛座上，不可能將手伸出右車窗外，
係被害人劉美秀、蘇淑娟將八百元遞入車內。而上訴人於駕車時，可否將手伸出右車
窗外，與上訴人犯行有重要關係，原審未予調查，又不說明其理由，並有判決不載理
由之違誤。(四)、原判決既認定上訴人持向蘇淑娟行使之千元偽鈔，編號為ＢＴ六七八
二０五ＤＺ，然此與蘇淑娟於警訊時供陳該偽鈔之編號為ＢＴ00000000，不
相符合；另蘇淑娟於警訊時係供稱：歹徒所駕自用小客車，號碼不詳云云，但原判決
事實卻認定：經蘇淑娟記下上訴人所駕汽車之車號報警而查獲云云，亦與卷內資料不
符，均有理由矛盾之違法。(五)、原判決未詳加審酌上訴人賣雞營業之忙碌情形及其因
賣雞戴有手套致未能發覺偽鈔紙質有異，卻僅以上訴人營收之三十二紙千元紙幣中有
三紙偽鈔，比率甚高，即率認上訴人之犯行，殊屬疏略云云。
惟查：(一)、原判決維持第一審論處上訴人以連續行使偽造之通用紙幣罪刑之判決，駁
回上訴人在第二審之上訴，已敘明所憑之證據及認定之理由。而認定事實與證據之取
捨，並不違背經驗法則與論理法則，即不容任意指為違法而執為上訴第三審之理由。
原判決依卷證資料，認定上訴人意圖為自己不法之所有，基於概括犯意，於民國八十
八年六月二十九日凌晨，駕駛車號Ｄ六∣六五六七號自用小客車，持其於不詳時、地
基於行使之意，而自不詳姓名年籍之人處取得之千元偽鈔三紙，沿屏東縣東港往恆春
方向行駛，利用向檳榔攤購買檳榔、香煙之機會，行使偽造之千元紙幣以換取檳榔、
香煙，及利用檳榔攤業者於辨識紙鈔真偽而不及防備之際，下手搶奪檳榔攤業者所找
回之真鈔。先於同日凌晨一時三十五分許，在屏東縣東港鎮○○路美姑娘檳榔店，持
編號為ＢＴ六七八二０五ＤＺ之千元偽鈔一紙向劉美秀表示欲購買共值二百元之香煙
、檳榔，並要求劉美秀同時將找零之八百元真鈔與其要求購買之檳榔、香煙一併交付
，嗣於劉美秀一手將該檳榔與香煙遞入車內，並取得上訴人所交付之千元偽鈔一張，
待查看該紙紙幣，仍將待找零之八百元真鈔握於另一手中時，上訴人為達到行使偽鈔
之目的，恐為劉美秀發現該紙紙幣係偽鈔，竟利用劉美秀不注意、未及防備之際，搶
奪劉美秀手上尚未交付之零錢八百元，以此為方法取得八百元真鈔之目的後，隨即駕
車逃逸。繼於同日凌晨約二時許，復以同一方式至屏東縣林邊鄉○○村○○路您好檳
榔店，向蘇淑娟行使另一紙同編號之千元偽鈔，表示欲購買共值二百元之香煙、檳榔
，並要求蘇淑娟同時將找零之八百元真鈔與其要求購買之檳榔、香煙一併交付，嗣於
蘇淑娟一手將該檳榔與香煙遞入車內，並取得上訴人所交付之千元偽鈔一紙，待查看
該紙紙幣而仍將待找零之八百元真鈔握於另一手中時，上訴人亦為達到行使偽鈔之目
的，恐為蘇淑娟發現該紙紙幣為偽鈔，竟利用蘇淑娟不注意、未及防備之際，搶奪蘇
淑娟手上尚未交付之零錢八百元，以此方法取得八百元真鈔後，隨即駕車逃逸，並將
剩餘之一紙偽造之千元紙幣丟棄，經劉美秀與蘇淑娟分別記下上訴人所駕駛汽車之車
號而報警後，經警循線查獲等情，係以上訴人對於其原持有三紙千元偽鈔，而於右揭
時、地駕駛汽車，先後行使其中二紙偽造紙幣，向劉美秀、蘇淑娟各取得價值二百元
之檳榔、香煙及找零之八百元之事實，供承不諱，而其所舉證人林張櫻仔、郭進興均
無法證明上訴人確係於販賣雞肉時，誤收而取得偽鈔，且扣案之紙鈔經送鑑定，確係
偽鈔，亦無任何血跡反應，更無法證明上開偽鈔係上訴人因販賣雞肉而取得，而上訴
人搶奪之事實，復經劉美秀、蘇淑娟、林慧玉陳證甚詳。另說明上訴人於原審調查時
供承上開三紙偽鈔係同一天收到，且係於點鈔時陸續發現，且當天其營業額為三萬二
千元，其中竟有三紙係偽鈔，比率甚高，再觀諸扣案之二紙偽鈔，均未沾染任何血水
，十分整潔，又為同一編號，顯然上訴人所持之該三張千元偽鈔係其自他人處所收受
，且其於收受之時應已知為偽鈔，卻仍基於行使之意而予收受，並持以行使之。因認
上訴人確牽連犯有刑法第一百九十六條第一項之行使偽造紙幣及同法第三百二十五條
第一項之搶奪等行為，為其所憑之證據及認定之理由。而以上訴人否認犯罪，辯稱：
伊係於菜市場中販賣雞肉，於買賣雞肉時不慎收到他人向伊買雞肉之三紙千元偽鈔，
伊因不甘受損，乃持偽鈔以行使，而伊所取得之找回零錢，實係劉美秀、蘇淑娟等所
交付，伊並未以不法腕力強行奪取云云，乃卸責之詞，不足採信等情，於理由詳加說
明及指駁。經核所為論敘，均與卷內證據資料相符，從形式上觀察，並無違背經驗法
則、論理法則等違法情形存在。又原判決事實係認定上訴人基於行使之意，利用向檳
榔攤購買檳榔、香煙之機會，行使偽造之千元紙幣以換取檳榔、香煙，及利用檳榔攤
業者於辨識紙鈔真偽而不及防備之際，下手搶奪檳榔攤業者所找回之真鈔等情，並非
認上訴人行使偽鈔之目的僅在取得八百元真鈔而已，且其理由已敘明上訴人於向劉美
秀、蘇淑娟分別行使偽鈔時，均係先向劉美秀、蘇淑娟出示偽鈔，同時表示要購買檳
榔與香煙，再於劉美秀、蘇淑娟已將檳榔與香煙放入車內，取得上訴人所交付之千元
偽鈔，尚待檢視該紙鈔，而將欲找零之八百元真鈔握於手中時，上訴人利用劉美秀、
蘇淑娟不備之際，自其等手中奪取真鈔等事實，業據劉美秀、蘇淑娟、林慧玉陳述甚
詳（見原判決第四頁倒數第四行以下），即已說明上訴人因行使偽鈔結果，已使劉美
秀、蘇淑娟將檳榔與香煙交付，及上訴人利用劉美秀、蘇淑娟不備之際，自其等手中
奪取真鈔之事實與證據。故上訴意旨(一)、(二)謂：原判決僅以上訴人所辯其係於收受偽
鈔後，方知為偽鈔乙節，不可採信，即持以認定上訴人於收受該等偽鈔時即已明知為
偽鈔之論據，且未說明有何證據證明上訴人於收受該等偽鈔時即已明知為偽鈔及何以
既認定上訴人行使偽造紙幣既遂，復再認定上訴人有搶奪犯行之理由，暨原判決認定
上訴人行使偽鈔之目的僅在取得八百元真鈔，均有判決不載理由之違法云云，顯非依
據卷內資料執為指摘，自非適法之第三審上訴理由。(二)、劉美秀、蘇淑娟於一審或原
審調查時，或稱：伊交付香煙等物時，是將身體探入車內等語，或稱：伊交付香煙等
物時，是靠近駕駛座旁之車窗等語，是依其等所為前開證述，上訴人自可在其所駕自
用小客車駕駛座上，伸手搶奪劉美秀、蘇淑娟之真鈔，故原判決雖疏未就此說明其理
由而稍欠周延，但於原判決結果顯然無影響；又蘇淑娟於警訊時雖供稱：行使偽鈔之
歹徒所駕自用小客車，號碼不詳云云，惟於上訴人為警查獲後，蘇淑娟已明確指認上
訴人即係行使偽鈔並搶其真鈔之歹徒（見偵查卷第七頁反面），故原判決事實雖認定
蘇淑娟有記下上訴人所駕汽車之車號，固與卷內資料不符，然於原判決本旨亦無影響
，依刑事訴訟法第三百八十條規定，均不得資為提起第三審上訴之理由。(三)、蘇淑娟
於警訊時雖供陳上訴人交付予伊之偽鈔，其編號為ＢＴ00000000，但依其提
出附卷之偽鈔，其編號確為ＢＴ六七八二０五ＤＺ（見警卷第十一頁反面、一審卷第
十七頁），顯係其於警訊之供述記載有誤，難認原判決事實之認定與卷內資料不符。
上訴意旨，徒憑己見，任意指摘為違法，顯與法律規定得為第三審上訴理由之違法情
形，不相適合。至於其餘之爭辯，則屬單純事實之爭執，均非適法之第三審上訴理由
。其上訴違背法律上之程式，應予駁回。
據上論結，應依刑事訴訟法第三百九十五條前段，判決如主文。
中      華      民      國    九十一    年      五      月     十六     日
                              最高法院刑事第九庭
                                  審判長法官  陳  炳  煌
                                        法官  陳  正  庸
                                        法官  韓  金  秀
                                        法官  吳  信  銘
                                        法官  徐  文  亮
      右正本證明與原本無異
                                              書  記  官
中      華      民      國    九十一    年      五      月    二十二    日
